臺灣高雄地方法院刑事判決　　　　　　　 96年度易字第773號
公　訴　人　臺灣高雄地方法院檢察署檢察官
被　　　告　丙○○
選任辯護人　吳建勛律師
　　　　　　李汶哲律師
　　　　　　鄭旭廷律師
被　　　告　丁○○
上列被告因違反商標法案件，經檢察官提起公訴（95年度偵字第
30321 號），本院判決如下：
    主  文
丙○○明知未得商標權人同意，於同一商品，使用相同之註冊商
標之商品而販賣，累犯，處有期徒刑陸月，如易科罰金，以新臺
幣壹仟元折算壹日。扣案如附表一所示之物均沒收。
丁○○明知未得商標權人同意，於同一商品，使用相同之註冊商
標之商品而販賣，處有期徒刑參月，如易科罰金，均以新臺幣壹
仟元折算壹日。扣案如附表二所示之物均沒收。
    事  實
一、丙○○前因違反菸酒管理法案件，經本院以92年度簡字第51
    6 號判決判處有期徒刑4 月確定，於民國92年5 月23日易科
    罰金執行完畢。詎仍不知悔改，丙○○、丁○○2 人均明知
    「峰」、「MILD SEVEN 7及圖」、「MILD SEVEN及圖」、「
    Typhoon Device」商標係日商日本香菸產業股份有限公司，
    「DAVIDOFF」商標係瑞士商大衛朵夫公司，「LUCKY STRIKE
    L.S/F.F.T 」商標係美商英美煙草公司，「COME TO
    MARLBORO COUNTRY」、「ESPECIALLY SMOOTH L M CHARCOAL
    」商標係瑞士商菲利普莫里斯產品公司，分別向我國經濟部
    智慧財產局，核准註冊於菸類等商品之註冊商標，於商標專
    用期間內享有禁止他人於相同或類似商品為相同或類似使用
    之排他性權利，且前開商標目前均仍於商標專用期間內，未
    經商標專用權人之授權，不得將上開商標使用於同一或類似
    之商品上，而丙○○、丁○○明知真實姓名年籍不詳、綽號
    「雄仔」之成年男子所販售香菸，均係未得上開商標專用權
    人同意，而使用上開商標於同一指定商品之仿冒品，丙○○
    竟基於販賣仿冒商標商品之犯意，於95年8 月26日某時，在
    高雄市旗津區某不詳處所，以新臺幣（下同）60,000元之代
    價向「雄仔」購入約2650包仿冒香菸，意欲在高雄縣市境內
    ，以每條香菸高於成本5 元之價格轉賣予不特定人牟利。丁
    ○○亦基於販賣仿冒商標商品之犯意，於同年8 月27日10時
    40 分 許，在高雄市○○區○○街153 號前，以每條香菸
    150 元之價格向「雄仔」販入附表二所示之香菸820 包，欲
    再以每條香菸180 元之價格轉賣他人以牟利。嗣經警方於上
    揭時地前往盤查時，「雄仔」趁隙逃逸，警方在丙○○所駕
    駛之車牌號碼2598-MB 號自小客貨車內扣得如附表一所示之
    仿冒商標香菸共2650包，另在丁○○所駕之車牌號碼
    ZO-7321 號自小貨車內扣得「VICEROY 」牌真品香菸50包及
    如附表二所示之仿冒商標香菸共820 包，始悉上情。
二、案經內政部警政署保安警察第三總隊第二大隊移送臺灣高雄
    地方法院檢察署檢察官偵查起訴。
    理  由
壹、程序方面
一、被告丙○○於警詢中之陳述有證據能力：
  (一)按被告之自白，須非出於強暴、脅迫、利誘、詐欺或其他不
    正之方法，且與事實相符者，始得採為證據，倘被告之自白
    係出於不正之方法，而非自由意思之陳述，即其取得自白之
    程序違背上揭禁止規定，則不問自白內容是否確與事實相符
    ，因其並無證據能力，即不得採為判決基礎。故被告如對於
    自白提出非出於任意性之抗辯時，應先於其他事實而為調查
    ，最高法院93年度台上字第1170號判決意旨參照。被告丙○
    ○抗辯其於警詢中製作筆錄全程，警員均將雙手銬上手銬，
    以致其於警詢中之陳述非出於任意性云云。
  (二)被告丙○○為警查獲帶回警局製作筆錄時，雙手銬上手銬，
    製作完筆錄後，才將手銬取下一情，固據證人即警員乙○○
    於本院審理時證述明確（本院卷第48頁、第49頁），且被告
    丙○○於95年8 月28日23時12分許，因兩側腕部瘀傷至高雄
    榮民總醫院就醫，亦經被告丙○○提出上開醫院95年8 月28
    日診斷證明書1 份在卷可查。惟被告丙○○當日雙手手腕僅
    有瘀傷之傷勢，並無其他外傷，況警員對被告丙○○製作筆
    錄時，被告丙○○之女兒林瑛玉已經到場，此有警詢筆錄1
    份附卷可佐（警卷第1 頁），警員自無可能對被告丙○○施
    以強暴、脅迫或其他不正方法取供情事。是被告丙○○雙手
    手腕瘀傷之造成原因，並不排除係因其戴上手銬於坐立間碰
    觸所致，警方對被告丙○○以手銬銬住雙手，屬執行戒護措
    施作為，與被告丙○○警詢有無受到刑求係屬2 事，而被告
    丙○○對其自白係因何原因非出於任意性一節，復無提出其
    他證據方法以供調查，是被告丙○○所辯其自白非出於任意
    性部分，實不足採信。被告丙○○既未遭不法取供，則其警
    詢中之供述自有證據能力
二、證人丁○○於警詢中之陳述有證據能力
  (一)按被告以外之人於審判外之陳述雖不符刑事訴訟法第159 條
    之1 至之4 等4 條之規定，而經當事人於審判程序同意作為
    證據，法院審酌該言詞陳述或書面陳述作成時之情況，認為
    適當者，亦得為證據；當事人、代理人或辯護人於法院調查
    證據時，知有刑事訴訟法第159 條第1 項不得為證據之情形
    ，而未於言詞辯論終結前聲明異議者，視為有前項之同意，
    同法第159 條之5 定有明文。
  (二)關於證人丁○○之警詢筆錄，業經檢察官、被告及辯護人於
    本院審判程序同意作為證據，審理時提示並告以要旨，經檢
    察官、被告及辯護人表示意見，已知上述筆錄乃傳聞證據，
    且均未於言詞辯論終結前對該等筆錄內容異議，審酌前開證
    據作成時並無違法之情事，且與本案相關之待證事實具有關
    連性，認適當作為證據，依前開刑事訴訟法第159 條之5 之
    規定，認上開證據均具有證據能力。
貳、實體部分：
一、訊據被告丙○○固坦承向姓名年籍不詳綽號「雄仔」之人購
    買2650包香菸，惟矢口否認有何明知為仿冒商標香菸而販入
    之犯意，辯稱：我不知道香菸是假的，我買了之後因為聽朋
    友說我買的香菸有真有假，我才在95年8 月27日拿去還給「
    雄仔」云云；訊據被告丁○○則對於上開犯罪事實坦承不諱
    。
二、經查：被告丙○○、丁○○2 人分別向「雄仔」所購入之香
    菸，各係傑太日煙國際股份有限公司、新加坡帝國菸草股份
    有限公司、英美菸草商務股份有限公司、菲利普莫里斯股份
    有限公司等分別向智慧財產局申請註冊取得商標專用權，並
    指定使用於香菸等商品，且仍在商標專用期間內，亦均屬未
    獲前開商標權人同意、於同一商品使用相同註冊商標之仿冒
    商品一節，有經濟部智慧財產局商標資料檢索服務7 份（警
    卷第33頁至第41頁）、傑太日煙國際股份有限公司95年9 月
    27 日JＺ00000000001號函（警卷第28頁）、新加坡商帝國菸
    草股份有限公司臺灣分公司95年10月11日95年營字第139 號
    函（警卷第29頁）、英美菸草商務股份有限公司臺灣分公司
    95 年10 月16日函（警卷第30頁、第31頁）、菲利普莫里斯
    股份有限公司臺灣分公司95年10月31日函（警卷第32頁）各
    1 件在卷可稽，是警方所查扣如附表一、二所示之上開香菸
    均屬仿冒商標香菸無訛。又本件在被告丙○○之車牌號碼
    2598-MB 號自小貨車上查扣附表一所示之香菸，在被告丁○
    ○之車牌號碼ZO-7321 號自小貨車內查扣附表二所示香菸，
    分別為被告丙○○以總價60,000元之價格購買，及被告丁○
    ○以每條150 元之價格購買，均欲販賣予不特定之人一情，
    業經被告丙○○及丁○○於警詢、偵查及本院審理時坦承不
    諱，並有扣案如附表一、二所示仿冒香菸可資佐證，足徵被
    告丙○○及丁○○此部分自白核與事實相符，應堪採信。再
    者，被告丁○○於95年8 月27日10時40分許向「雄仔」購買
    附表二所示香菸，係由被告丁○○與「雄仔」合力搬上被告
    丁○○之自小貨車，此據被告丁○○於本院審理時供承屬實
    ，是「雄仔」與被告丁○○之交易已屬完成，亦堪認定。
  (二)被告丙○○雖辯稱伊不知所購入之香菸是仿冒品，「雄仔」
    告訴伊貨是真的，伊說要驗看看，後來朋友告訴伊有些是真
    的，有些是假的，95年8 月27日拿去還給雄仔，即被警方查
    獲云云。然附表一所示之香菸經鑑定結果俱屬仿冒香菸一節
    ，業如前述。且被告丙○○僅知悉交易對象為綽號「雄仔」
    之人，對其真實姓名、年籍或相關背景等個人資料均無所悉
    ，即貿然以60,000元之價格，購入如附表一所示香菸數量高
    達2650包，平均每包僅售22.6元，遠低於市場之價格，是其
    主觀上對於該等香菸並非透過合法來源授權而取得之商品一
    節，應有相當之認識。況被告丙○○如恐所購買之香菸為仿
    冒商標香菸，為免「雄仔」事後避不見面，則僅取數包交由
    菸酒公司鑑定真偽後，再向「雄仔」購買即可，何需大費周
    章將2650包香菸運走並交付價金？其辯稱購買後才知扣案之
    香菸為仿冒品而於查獲當日拿去退還給「雄仔」，與交易常
    情有悖，是其前揭所辯云云，要屬臨訟卸責之詞，自非可採
    。
  (三)按所謂販賣行為，並不以販入之後復行賣出為要件，祇要以
    營利為目的，將禁藥購入或賣出，有一於此，其犯罪即為完
    成，最高法院67年台上字第2500號著有判例。本件被告丙○
    ○、丁○○係基於對外販賣仿冒商標香菸而藉此營利之犯意
    ，分別於95年8 月26日某時、98年8 月27日10時40分許，販
    入如附表一、附表二所示之香菸，是縱被告丙○○、丁○○
    分別販入附表一、二所示物品尚未及出售之際即遭警查獲，
    揆諸前揭說明，仍屬犯罪既遂。
  (四)綜上所述，本件事證明確，被告丙○○、丁○○2 人前揭犯
    行至堪認定，均應依法論科。
三、核被告丙○○、丁○○所為，均係違反商標法第82條、第81
    條第1 款明知為未得商標權人同意，於同一商品，使用相同
    於他人註冊商標之圖樣之商品而販賣罪。被告丙○○、丁○
    ○分別以一販賣行為侵害數商標專用權，而觸犯數罪名，為
    同種想像競合犯，應依刑法第55條規定從一重處斷。被告丙
    ○○前因違反菸酒管理法案件，經本院以92年度簡字第516
    號判決判處有期徒刑4 月確定，於92年5 月23日易科罰金執
    行完畢，有臺灣高雄法院被告前案紀錄表1 份在卷可稽，被
    告前受徒刑之執行完畢，5 年內故意再犯本件有期徒刑以上
    之罪，為累犯，應依刑法第47條第1 項加重其刑。爰審酌被
    告丙○○、丁○○販賣仿冒商品之行為，非但造成商標權人
    蒙受銷售損失，亦使民眾對商品價值判斷形成混淆，令商標
    權人合法商品之信譽與品質受質疑，進而國家國際形象受損
    ，另衡酌被告丙○○犯後飾詞狡辯，難見悔意，及被告丁○
    ○犯後坦承犯行，態度良好，暨犯罪之動機、目的、手段，
    本件販賣及查扣仿冒商標商品之數量等一切情狀，分別量處
    如主文所示之刑，並均諭知易科罰金之折算標準，以資懲儆
    。至扣案如附表一、二所示之物品，各係被告丙○○、丁○
    ○犯商標法第82條之罪所販賣之商品，不問屬於犯人與否，
    均應依同法第83條之規定宣告沒收。至95年8 月27日所查獲
    「VICEROY 」香菸50包，因鑑定結果俱為真品，依法自不應
    宣告沒收，併此敘明。
四、不另為無罪部分：
  (一)公訴意旨另以：被告丙○○明知真實姓名年籍不詳、綽號「
    雄仔」之成年男子所販售香菸，均係未得上開商標專用權人
    同意，而使用上開商標於同一指定商品之仿冒品，竟基於販
    賣仿冒商標商品之各別犯意，於不詳時地，以不明代價向「
    雄仔」購入約5 、6 箱仿冒香菸，意欲在高雄縣市境內，以
    每條香菸高於成本5 元之價格轉賣予不特定人牟利。並於同
    年8 月27日10時40分許，被告丙○○夥同「雄仔」，駕駛車
    號2598-MB 號自小貨車載運仿冒香菸至高雄市○○區○○街
    153 號前售予被告丁○○，亦涉有上揭販賣仿冒商標商品之
    罪云云。
  (二)按犯罪事實應依證據認定之，無證據不得認定犯罪事實；又
    不能證明被告犯罪或其行為不罰者，應諭知無罪之判決，刑
    事訴訟法第154 條第2 項第301 條第1 項分別定有明文。
    次按「犯罪事實應依證據認定之，所謂證據，須適於為被告
    犯罪事實之證明者，始得採為斷罪資料。」、「認定犯罪事
    實所憑之證據，雖不以直接證據為限，間接證據亦包括在內
    ；然而無論直接或間接證據，其為訴訟上之證明，須於通常
    一般之人均不致有所懷疑，而得確信其為真實之程度者，始
    得據為有罪之認定」，又認定不利於被告之事實，須依積極
    證據，苟積極證據不足為不利於被告事實之認定時，即應為
    有利於被告之認定，更不必有何有利之證據，最高法院53年
    臺上字第2750號、76年臺上字第4986號、30年上字第816 號
    著有判例。另按刑事訴訟法第156 條第2 項規定，被告雖經
    自白，仍應調查其他必要之證據，以察其是否與事實相符；
    立法目的乃欲以補強證據擔保自白之真實性；亦即以補強證
    據之存在，藉之限制自白在證據上之價值。而所謂補強證據
    ，則指除該自白本身外，其他足資以證明自白之犯罪事實確
    具有相當程度真實性之證據而言。雖其所補強者，非以事實
    之全部為必要，但亦須因補強證據與自白之相互利用，而足
    使犯罪事實獲得確信者，始足當之，最高法院74年臺覆字第
    10號判例意旨可參。
  (三)本件檢察官認被告丙○○涉有上開販賣仿冒商標商品犯嫌，
    無非係以被告丙○○經警查獲時自白其曾向「雄仔」購買2
    次香菸之犯行，況95年8 月27日查獲當日之扣案仿冒商標香
    菸係在其所使用之車牌號碼2598-MB 號自小貨車內查獲，且
    為被告丙○○承認該自小貨車為其駕駛前往查獲處所，客觀
    上足認被告丙○○對於車內之仿冒商標香煙有實質支配地位
    ，再者，證人丁○○證稱向「雄仔」購買仿冒香菸時，被告
    丙○○已在現場，參以被告丙○○於警詢中自承要載貨給葉
    先生，足認被告與「雄仔」共同販賣仿冒香菸與丁○○為其
    論據。訊據被告丙○○堅決否認有何於95年8 月26日前之不
    詳時、地向「雄仔」購買5 、6 箱仿冒商標香菸，及於95年
    8 月27日與「雄仔」共同販賣仿冒商標香菸與丁○○，辯稱
    ：我只有向「雄仔」買過1 次，而且我沒有與「雄仔」將仿
    冒商標香菸賣給丁○○，當天是「雄仔」向我借自小貨車，
    我才跟「雄仔」一起出門等語。
  (四)經查：
  1.本件檢察官公訴意旨雖認被告丙○○涉犯基於販賣仿冒商標
    香菸之犯意，於95年8 月26日前向「雄仔」購買仿冒商標香
    煙5 、6 箱之犯嫌，惟僅有被告丙○○於警詢中之自白，並
    無其他事證作為積極之補強證據，因此，本件檢察官公訴意
    旨認被告丙○○上開販賣仿冒商標香菸之犯行，尚屬不能證
    明。
  2.另公訴人復認被告丙○○涉犯基於販賣仿冒商標香菸之犯意
    ，於95年8 月27日10時40分許，與「雄仔」共同販賣仿冒商
    標香菸與丁○○之犯嫌，惟丁○○與被告丙○○並不認識，
    丁○○為警查獲當日係向「雄仔」購買仿冒商標香菸，所購
    買之香菸由丁○○與「雄仔」合力搬上丁○○所駕駛之自小
    貨車，過程中丁○○沒有與被告丙○○談話，亦不知道被告
    丙○○為何到現場，至「雄仔」在警察到場時已跑走了一情
    ，業經證人丁○○迭於警詢及本院審理中證述明確（警卷第
    3 頁、第4 頁、本院卷第52頁至第54頁），且警方在跟監過
    程中，雖未看到車牌號碼2598-MB 號自小貨車車內有幾人或
    由何人開車，惟查獲時被告丙○○在上開自小貨車之副駕駛
    座等情，亦經警員即證人乙○○於本院審理時證述屬實（本
    院卷第46頁、第51頁），被告丙○○及丁○○購買仿冒商標
    香菸之來源均為「雄仔」，此經本院於論罪科刑部分認定如
    前，衡情「雄仔」既為提供仿冒商標香菸之上游，且得自行
    與丁○○聯繫販賣仿冒商標香菸，自無需承受獲利與被告丙
    ○○分帳之損失，而與被告丙○○共同販賣與丁○○。況警
    方查獲時被告丙○○係乘坐在副駕駛座，足見該自小貨車非
    由被告丙○○駕駛至交易地點，且被告丙○○既未交付仿冒
    商標香菸與丁○○，復未收受購買仿冒商標香菸之價金，尚
    難因僅被告丙○○在上開交易地點為警查獲，遽認被告丙○
    ○與「雄仔」共同販賣仿冒商標香菸之犯行。此外，又查無
    其他積極事證，足為被告有罪之積極證明，是本件被告受刑
    事訴訟制度之「倘有懷疑，則從被告之利益為解釋」、「被
    告應被推定為無罪」原則所支配，公訴人此部分所指被告丙
    ○○涉犯販賣仿冒商標商品犯行不能證明，原應為諭知無罪
    之判決，惟因公訴人認被告丙○○此部分犯嫌與前開犯罪事
    實具有實質上一罪關係，遂不另為無罪之諭知，併此敘明。
據上論斷，應依刑事訴訟法第299 條第1 項前段，商標法第82條
、第83條，刑法第11條、第55條、第47條第1 項、第41條第1 項
前段，判決如主文。
本案經檢察官甲○○到庭執行職務。
中　　華　　民　　國　　96　　年　　5 　　月　　29　　日
                  鳳山刑事第一庭審判長法　官  黃三友
                                      法  官  林永村
                                      法  官  林芳華
以上正本證明與原本無異。
如不服本判決，應於判決送達後10日內，向本院提出上訴狀。
中　　華　　民　　國　　96　　年　　5 　　月　　29　　日
                                      書記官  黃靖媛
附錄本案論罪科刑法條
商標法第82條
明知為前條商品而販賣、意圖販賣而陳列、輸出或輸入者，處1
年以下有期徒刑、拘役或科或併科新臺幣50,000元以下罰金。
附表一：
┌──┬───────────────┬──────┐
│編號│香菸品名                      │數量        │
├──┼───────────────┼──────┤
│1   │白色大衛杜夫牌                │500包       │
│    │（DAVIDOFFLIGHTS）            │            │
├──┼───────────────┼──────┤
│2   │七星牌（即MILD SEVEN）        │1050包      │
├──┼───────────────┼──────┤
│3   │峰牌                          │100包       │
├──┼───────────────┼──────┤
│4   │COUNTRY                       │1000包      │
│    │（即COME TO MARLBORO COUNTRY）│            │
├──┼───────────────┼──────┤
│合計│                              │2650包      │
└──┴───────────────┴──────┘
附表二：
┌──┬───────────────┬──────┐
│編號│香菸品名                      │數量        │
├──┼───────────────┼──────┤
│1   │紅色大衛杜夫牌                │390包       │
│    │（DAVIDOFF SUPREME）          │            │
├──┼───────────────┼──────┤
│2   │白色大衛杜夫牌                │70包        │
│    │（DAVIDOFF LIGHTS）           │            │
├──┼───────────────┼──────┤
│3   │峰牌                          │70包        │
├──┼───────────────┼──────┤
│4   │COUNTRY                       │40包        │
│    │（即COME TO MARLBORO COUNTRY）│            │
├──┼───────────────┼──────┤
│5   │LUCKY STRIKE                  │80包        │
├──┼───────────────┼──────┤
│6   │紅星（即ESPECIALLY SMOOTH L M │50包        │
│    │      CHARCOAL）              │            │
├──┼───────────────┼──────┤
│7   │七星牌（即MILD SEVEN）        │120包       │
├──┼───────────────┼──────┤
│合計│                              │820包       │
└──┴───────────────┴──────┘
